【裁判字號】    98,抗,1254
【裁判日期】    980811
【裁判案由】    保全證據
【裁判全文】
臺灣高等法院民事裁定                  98年度抗字第1254號
抗  告  人  乙○○
代  理  人  黃德賢律師
相  對  人  大來國際股份有限公司
法定代理人  甲○○
上列抗告人因與相對人間保全證據事件，對於中華民國98年7月
14日臺灣臺北地方法院98年度聲字第61號所為裁定提起抗告，本
院裁定如下：
    主  文
抗告駁回。
抗告訴訟費用由抗告人負擔。
    理  由
一、
(一)、抗告人於原法院聲請意旨略以：抗告人自民國94年6月21日
    起擔任相對人之監察人，任期3年。相對人登記名義之負責
    人雖為陳春金，惟實際經營者為董事即總經理甲○○，其與
    財務經理傅月燕、董事陳月嬌等三人總攬公司相關財務、會
    計，資金往來等業務，相關帳冊憑證及文件資料亦均由渠等
    保管。相對人自95年起均未召開股東常會，任期屆滿後，亦
    未依法改選董、監事，總經理甲○○甚至拒絕提供任何財務
    報表及營業報告予董事長及監察人，致遲遲無法行使查核表
    冊之權利，進而對公司之財務及業務狀況有所疑慮，嚴重影
    響股東權益。聲請人屢次提出要求，相對人財務經理傅月燕
    僅提出97年度損益表、資產負債表，經與聲請人以監察人身
    分要求會計師提出之97年度損益表、資產負債表、營利事業
    所得稅結算申報書比對，發現傅月燕提出之損益表上所載「
    運費收入新台幣（下同）499,099,217元」、「稅前純益
    1,143,606元」與會計師提出之損益表上所載「運輸收入
    218,292,241元」、「期稅前損益-140,275元」，資產負債
    表上所載「本期損益（稅後）-1,465,238元」，97年度營利
    事業所得稅結算申報書上所載「全年所得額-1,465,238元」
    ，有明顯差異，顯然傅月燕提出之資料作假。聲請人依公司
    法第218條第1、2項、第219條第1項等規定，有檢查公司業
    務權及查核表冊權。聲請人及相對人公司董事長陳春金委請
    律師於98年6月12日函知相對人之總經理甲○○、財務經理
    傅月燕提出如附表所示95年至97年之文件表冊（含原始憑證
    及記帳憑證），詎遭相對人拒絕。相對人如附表所示之公司
    會計憑證，為認定相對人是否應負損害賠償責任之證據，而
    該會計憑證在相對人管領下，且有保存期限，日後或有滅失
    、礙難使用之虞。為此，依民事訴訟法第368條第1項規定，
    聲請保全證據，俾聲請人得以現場勘驗並委請會計師到場查
    核、影印如附表所示之文件表冊，俾追究相對人總經理甲○
    ○及財務經理傅月燕、董事陳月嬌之民、刑事責任等語。
(二)、原法院駁回抗告人之聲請。
二、抗告意旨略以：本件為免相對人經理人及財務人員湮滅、偽
    造或變造証據，若不即為保全，將有不及調查使用之危險，
    乃基於法律賦予之查核權利，請求保全証據查閱相對人上揭
    會計憑証，俾追究相對人、經理人、會計人員有無從中營私
    舞弊。抗告人已提出上揭損益表、資產負債表、營利事業所
    得稅結算申報書，及雙方往來之存証信函以資釋明，乃原審
    未詳加勾稽，率認抗告人未盡釋明之責，請求廢棄原裁定等
    語。
三、按證據有滅失或礙難使用之虞，或經他造同意者，得向法院
    聲請保全，民事訴訟法第368條第l項定有明文。所謂證據有
    滅失或礙難使用之虞，係指證據若不即為保全，將有不及調
    查使用之危險而言。又保全證據之聲請，應表明應保全之證
    據、依該證據應證之事實、應保全證據之理由，並釋明應保
    全證據之理由，民事訴訟法第370條第1項第2款、第3款、第
    4款及第2項亦有規定。
四、經查抗告人聲請保全如附表所示之證據，惟並未表明各項證
    據應證之事實，僅泛稱聲請保全如附表所示證據，俾追究相
    對人總經理甲○○及財務經理傅月燕、董事陳月嬌之民、刑
    事責任云云，已與民事訴訟法第370條第1項第3款規定不合
    。又聲請人提出之原審證2傅月燕交付之相對人公司97年損
    益表、資產負債表、證3會計師提出之97年損益表、資產負
    債表、97年營利事業所得稅結算申報書、證4聲請人委請律
    師函相對人總經理甲○○、財務經理傅月燕提出帳冊憑證及
    相關文件資料函、證5相對人公司委請師覆函、證6聲請人委
    請律師覆函等，雖可釋明傅月燕交付之相對人公司97年損益
    表、資產負債表所載內容，與會計師提出之97年損益表、資
    產負債表、97年營利事業所得稅結算申報書所載內容有不一
    之情，及聲請人請相對人公司總經理甲○○、財務經理傅月
    燕提出如附表所示相關帳冊憑證、文件資料，經相對人委請
    律師回覆稱「公司一切帳冊法律上均視為董事會所編造，…
    。今董事長與監察人視委託律師來函要求查自己的帳，實非
    正常」等情。惟該等文書均無從釋明本件抗告人聲請保全之
    證據有滅失或礙難使用之虞之情。則揆諸上開規定，抗告人
    本件聲請於法不合，原法院駁回抗告人之聲請，並無違誤。
    抗告意旨指摘原裁定不當，求予廢棄，為無理由，應予駁回
    。
五、據上論結，本件抗告為無理由，爰裁定如主文。
中    華    民    國    98    年    8    月    11    日
                    民事第八庭
                        審判長法  官  劉勝吉
                              法  官  連正義
                              法  官  滕允潔
正本係照原本作成。
本裁定除以適用法規顯有錯誤為理由外，不得再抗告。如提起再
抗告，應於收受後10日內委任律師為代理人向本院提出再抗告狀
。並繳納再抗告費新台幣１千元。
中    華    民    國    98    年    8     月    12    日
                              書記官  黃麗玲


司法院資訊處製作；財團法人民間司法改革基金會備份。
